臺北高等行政法院判決
　　　　　　　　　　　　　　　　　　96年度訴字第01174 號
　　　　　　　　　　　　　　　.
原　　　告　開翊科技有限公司
代　表　人　甲○○
訴訟代理人　陳慶禎　律師
被　　　告　新竹市政府
代　表　人　乙○○市長）住同.
訴訟代理人　丙○○
上列當事人間因就業服務法事件，原告不服行政院勞工委員會中
華民國96年02月06日勞訴字第0950049085號訴願決定，提起行政
訴訟。本院判決如下：
　　主    文
原告之訴駁回。
訴訟費用由原告負擔。
　　事    實
一、事實概要：
    原告開翊科技有限公司經營人力派遣業，於民國（下同）93
    年11月間，未經許可非法聘僱越南籍之逃逸外勞NGUYEN THI
     BICH LAI 君（以下簡稱：NG君，護照號碼：A0000000A ；
    原雇主：馮封雪；居留地址：宜蘭縣蘇澳鎮○○路35號）至
    遠茂光電股份有限公司光復廠區（址設：新竹縣湖口區新竹
    工業區內）從事DVD 光碟片之生產包裝工作等工作。經新竹
    市警察局第二分局於95年08月14日17時許當場查獲，並於95
    年09月06日以竹市警二分三字第0950019813號函移由被告查
    處；嗣經被告審查屬實，依就業服務法第57條第1 款及第63
    條第1 項規定，於95年11月07日以府勞就字第0950112313號
    函，處原告罰鍰新台幣（下同）30萬元整。原告不服，提起
    訴願經駁回，提起本件行政訴訟。
二、兩造聲明：
　(1)原告聲明求為判決：
    訴願決定及原處分均撤銷，訴訟費用由被告負擔。
  (2)被告聲明求為判決：
    駁回原告之訴，訴訟費用由原告負擔。
三、兩造之爭點：
　(1)原告主張之理由：
    原告公司經營人力派遣業，人員聘僱多達200 多名，該名
      外勞NG君是持李氏榴之身分證明文件（影本參本院卷p-15
      ），於93年11月間前來應徵，並親自填寫個人資料表（影
      本參本院卷p-14）原告實在無法一一詳細辨別應徵人員所
      持身分證件之真偽；又當時外勞除交付李氏榴之身分證外
      ，原告公司也有要求其自行至戶政事務所調取戶籍謄本，
      並至台灣區中小企業銀行湖口分行（以下簡稱台灣企銀）
      辦理薪資轉帳用之帳戶（存摺影本參本院卷p-13）等並無
      任何疑問，因此原告聘僱並無故意、過失。被告以經警查
      獲後，所取得之外勞NG君個人「外僑居留證」影本（參訴
      願卷p-32）之照片，來比對李氏榴之身分證影本之照片，
      並以二者間有相當之差距來認定原告之違規，以原告聘僱
      時不存在之資料為證物，實屬不合理。
    關於李氏榴名義之台灣企銀帳戶，經法院查證該帳戶於93
      年07月16日開戶（參見本院卷p-42），早於外勞NG君前來
      應徵之時間，因原告之員工薪資轉帳之帳戶並未限定單一
      金融機構之帳戶，外勞NG君所提供之帳戶為其事先開立，
      但原告之薪支仍舊是匯入該帳戶，該證據自不因之而受影
      響。
　(2)被告主張之理由：
    依據警方所提供之NG君外僑居留證影本與李氏榴之中華民
      國身分證影本比對，其中差異以肉眼即可識辨，屬應注意
      、能注意而不注意，顯有過失應受處罰，故原告所訴顯無
      理由，應予駁回。
    依警訊筆錄所示，NG君於應徵後，即將拾得之身分證丟掉
      （參訴願卷p-29），而原告在NG君工作的一年期間內，依
      據原告（派遣公司）與遠茂光電股份有限公司（勞務場所
      ）間勞務承攬合約（參訴願卷p-37）之約定，外勞或本籍
      員工均有隨身攜帶身分證之義務，以利查驗，原告未要求
      其派遣之員工隨身攜帶身分證配合查驗，自有過失。
　　理    由
一、按「雇主聘僱外國人工作，應檢具有關文件，向中央主管機
    關申請許可。」、「雇主聘僱外國人不得有下列情事：一、
    聘僱未經許可、許可失效或他人所申請聘僱之外國人。」、
    「違反第57條第1款規定者，處新臺幣15萬元以上75萬元以
    下罰鍰。」分別為就業服務法第48條第1 項、第57條第1 款
    及第63條第1 項所明定，合先敘明。
二、本件原告確實聘僱外勞NG君而為警查獲（查獲移送文參見訴
    願卷p-18），而該外勞NG君經查為越南籍之逃逸外勞（護照
    號碼：A0000000A ；原雇主：馮封雪；居留地址：宜蘭縣蘇
    澳鎮○○路35號），有外勞居留資料查詢紀錄可參（參見訴
    願卷p-31），亦為兩造所不爭執之事項，原告聘僱他人所申
    請聘僱之外國人，足堪認定。
  (1)本件之爭執在於行政罰法第7 條第1 項「違反行政法上義務
    之行為非出於故意或過失者，不予處罰。」之規定，原告主
    張之理由：聘僱當時經核對身分證正本，及詢問在台生活之
    相關問題並無出入，且越南籍人士體型相似，單從照片無法
    辨認，故原告之聘僱並無故意或過失，而不應受罰云云。
  (2)支持原告主張無法及時辨識之理由，其中之一為原告主張曾
    要求NG君自行至戶政事務所調取戶籍謄本，並至台灣企銀辦
    理薪資轉帳用之帳戶，認為戶政事務所及銀行均未發現，足
    認原告未發現亦屬常情云云。經本院向台灣企銀調閱相關開
    戶資料，顯示該帳戶於93年07月16日開戶（參見本院卷p-42
    ），早於外勞NG君應徵之時間，堪見該帳戶並非應原告要求
    而開立，顯見銀行開戶與本案無關，不足以成為有利於原告
    之證據。至於戶籍謄本之領取，參照戶籍法第12條是人民向
    戶政機關申請閱覽戶籍登記資料之謄寫本（影印本），並非
    嚴格之身分登記事項，該申請一般而言，並非採取嚴格的審
    查制度，不仍認為可以申請戶籍謄本即可為該身分之證明，
    原告以此為理由，應無足憑。
  (3)至於，被告稱依據警方所提供之NG君外僑居留證影本與李氏
    榴之中華民國身分證影本比對，其中差異以肉眼即可識辨而
    認定原告有過失者，原告質疑被告以當時不存在之資料認定
    原告之過失，自屬不合理云云。經查，NG君外僑居留證影本
    與李氏榴君之身分證影本照片比對，確實有相當之差距，被
    告執以為證者，是外勞NG君由外僑居留證影本所顯示之照片
    ，可以證明外勞NG君之長相外觀，與李氏榴之身分證影本所
    顯示之照片有差距，該差距是原告聘僱外勞NG君時，在外觀
    上可以比較的出來。這個足以辨識之外觀是外勞NG君的長相
    ，是一個93年11月間就存在的事實，該事實與李氏榴身分證
    所顯示之照片是有差距；換言之，所比較的是「93年11月間
    外勞NG君的外觀長相」，與外勞NG君應徵時提出「李氏榴身
    分證所顯示之照片」二者有相當之差距，是利用NG君外僑居
    留證影本來證實NG君外觀的長相，而非利用發現在後之外僑
    居留證影本為證物，直接為不利於原告之認定，故原告所稱
    之不合理並不存在，亦此敘明。
三、本件原告行為違反就業服務法第57條第1 款，被告依據同法
    第63條第1 項之規定，處原告罰鍰於法有據，訴願決定亦無
    違誤，原告徒執前詞，聲請撤銷，為無理由，應予駁回。兩
    造其餘攻擊防禦方法，均與本案爭點無涉，自無一一審酌之
    必要，就此敘明。
四、據上論結，本件原告之訴為無理由，爰依行政訴訟法第98條
    第1 項前段，判決如主文。
中　　華　　民　　國　　96　　年　  12　　月　　6　　 日
                     第三庭審判長法　官  姜素娥
           　　　　　　　　　　　法　官　楊莉莉
             　　　　　　　　　　法　官  曹瑞卿
上為正本係照原本作成。
如不服本判決，應於送達後20日內向本院提出上訴狀並表明上訴
理由，如於本判決宣示後送達前提起上訴者，應於判決送達後20
日內補提上訴理由書（須按他造人數附繕本）。
中　　華　　民　　國　　96　　年　  12　　月　　6　　 日
      　　　　　　　　　  　 　　書記官  王英傑
